最高法院刑事判決　　　　　　　　　　　　　　　八十六年度台上字第四四九○號
　　上訴人　甲○○
右上訴人因背信案件，不服台灣高等法院中華民國八十五年九月十一日第二審更審判
決（八十五年度上更(一)字第五二五號，起訴案號：台灣台北地方法院檢察署八十二年
度偵字第七○七五號），提起上訴，本院判決如左：
    主  文
上訴駁回。
    理  由
按刑事訴訟法第三百七十七條規定，上訴於第三審法院，非以判決違背法令為理由，
不得為之。是提起第三審上訴，應以原判決違背法令為理由，係屬法定要件。如果上
訴理由狀並未依據卷內訴訟資料，具體指摘原判決不適用何種法則或如何適用不當，
或所指摘原判決違法情事，顯與法律規定得為第三審上訴理由之違法情形，不相適合
時，均應認其上訴為違背法律上之程式，予以駁回。本件上訴意旨略稱：(一)原判決就
已判刑確定之孫國安間有何犯意之聯絡及行為之分擔，未見說明，不無理由欠備之違
法。(二)又通融乃為市場關係所為之合法優待，不僅對中聯公司有所通融，對任何其他
從事貨運承攬之客戶亦可為通融，通融本身不違法，亦不違公司內規，則就孫國安個
人之犯罪行為，非上訴人所得控制或指示。原判決既曰通融乃為市場競爭之故，又以
此認為通融即為指示犯罪之根據，不免有判決理由矛盾之違誤。(三)本案被害人華航公
司非因系爭弊端生有損害，且所有損失經上訴人之努力獲得清償，非但無背信之有，
更使華航損失降至最低。又上訴人之行為根本不可能有背信罪責之成立，華航所謂運
費差價損失，依證據顯示，並無法證明起因於所謂系爭弊端使然。況原判決僅含混認
定上訴人之行為致生損害於華航，其直接損害之數額究係若干，亦未作調查，徒以致
生損害一語帶過，亦有證據調查未盡之違誤。(四)再上訴人身掌華航貨運部門經營之責
，其所日夜思慮者，自在於業務之開拓，而依循自由競爭市場之法則，削價以廣招徠
，更屬職務上正當之行為。上訴人客觀上為市場上推廣之業務行為，主觀上更出此意
思，所指示通融乃刑法上之業務正當行為。原審未論及此，自屬刑事訴訟法第三百七
十八條所稱之不適用法則，構成判決違背法令云云。
惟查本件原判決認定上訴人甲○○與已判刑確定之孫國安原係分別擔任中華航空公司
（下簡稱華航）台澎區貨運中心經理、營業員等職務，係為從事業務之人，兩人均係
為華航處理事務之人，上訴人因收受中聯航空貨運代理股份有限公司（下簡稱中聯公
司）勞力士錶及高爾夫球具等物乃與其下屬孫國安共同基於犯意聯絡，指示孫國安對
於中聯公司之貨物給予特別優惠，而意圖為中聯公司不法之利益，兩人即基於概括犯
意，自民國八十一年八月間起，至同年十月間止，在華航貨運營業組及貨運服務組，
連續明知中聯公司委託華航運送如原判決附表所示（編號一至十一、十七、十九、二
十四、二十五、二十六、三十七、五十四）之運單貨物，均未達重貨標準（即一立方
呎之實際重量達八公斤以上）之貨物，八十一年八月二十九日以前，由孫國安在華航
貨運營業組，同年月三十一日以後，由孫國安指示有犯意聯絡在桃園中正機場貨運服
務組服務之不詳姓名成年員工，在運單上，批註不實之重貨價格，或抽換不實之重貨
清單後，在運單上批註重貨優惠價格，孫國安並篡改電腦上之體積、重量等藉以朦混
適用重貨優惠價格，而登載不實內容於其業務上作成之文書，因而違背其任務，致生
損害於華航（犯罪手法、損害金額詳如原判決附表編號一至十一、十七、十九、二十
四、二十五、二十六、三十七、五十四），嗣後上訴人積極向中聯公司追索，華航公
司與中聯公司達成和解，由中聯公司支付華航一百三十五萬元等情，因而撤銷第一審
關於上訴人部分不當之判決，改判依牽連犯之例，仍從一重論處上訴人共同連續為他
人處理事務，意圖為第三人不法之利益，而違背其任務之行為致生損害於本人之財產
罪刑（緩刑二年），已詳其認定犯罪事實之證據，及憑以認定之理由。並以上訴人
否認上揭犯行，於第一審辯稱：伊沒有收過中聯公司好處，能否適用重貨優惠價格，
中華航空公司有明確規定，伊並無指示孫國安如何處理，更無彈性運用之權，且事發
後係伊極力爭取中聯公司賠償中華航空公司之損害，並指示要徹查云云；於原院前審
及原審則辯稱：伊並沒有收到中聯公司每月三十萬元。優惠價格係貨運處處長葉鼎祥
准的，電腦資料何人改的，並沒有查出，伊不知有重貨清單，也沒有指示洪鍾改，中
聯公司並沒有請伊吃過飯，伊有收過中聯公司送的高爾夫球具，因送至伊之大廈，施
光日事後有說是他送的，姚維邦、周治平因業務上之事，有到過伊之辦公室，伊是八
十年六月接任，上面長官要伊特別注意，因貨運中心弊端多，伊並未刁難過中聯公司
，只有事後伊向他們要求違規款時，與中聯公司有發生不愉快，最初是伊查此案，有
遇到瓶頸，所以報告副董事長請稽查組查，伊並未指示孫國安篡改資料，事情是劉麗
發現的，而劉麗是伊將之調過來的，電腦每個人都可接觸，雖每人都有代碼，但離開
時常沒有關機，伊只是督導不周，不應負刑事責任，伊沒有指示任何人作違法之事，
只是依經理職責做應做之事，細節部分均是底下人做的云云，均係卸責飾詞，於判決
理由內詳予指駁。按證據之取捨，事實之認定，屬事實審法院之職權行使，苟其判斷
與論理法則及經驗法則無違，即不得任意指為違法。本部分原審綜合卷內證據資料就
所為判斷事實之形成心證理由，已闡述綦詳，經核與卷存訴訟資料尚無不合。又以共
同正犯之意思聯絡，並不以數人間直接發生者為限，即有間接之聯絡者，亦包括在內
，就上訴人與孫國安有犯意聯絡及行為分擔均為共同正犯，且就桃園中正機場貨物服
務組篡改電腦體積重量部分，其二人與不詳姓名之成年員工亦有犯意聯絡與行為分擔
之立論依據，在判決理由內亦已詳加論列及說明。另依憑同案被告孫國安於原院前審
陳稱上訴人是伊之直屬長官，是上訴人指示伊給中聯公司通融，上訴人說若差一點，
可以改，反正機位空也是空之供述（見上訴字第六七九號卷第六十五頁），證人
中聯公司施光日於偵查中證稱曾送上訴人高爾夫球具及勞力士錶（見偵卷第十九頁至
二十頁），及上訴人於原院前審坦承收受中聯公司之高爾夫球具（見同上上訴字卷第
一二八頁），暨於偵查中亦供認收過中聯公司之勞力士錶二次（見偵卷第十頁反面）
等證據資料相互勾稽結果，資作認定上訴人確有收受中聯公司之好處，而指示孫國安
給予中聯公司通融，對予未達重貨標準者，更改資料，且孫國安確有依上訴人之指示
給予中聯公司通融，並更改資料之合理裁判論斷依據，復已論詳明，核其採證運用
及證據調查程序之踐行與證據法則並無違誤，況亦核無上訴意旨所指判決有不載理由
或理由矛盾之違法情形。再原審基於證據取捨之自由裁量權行使，就證據調查所得心
證認定上訴人致生損害於華航之犯罪手法，金額詳如原判決附表編號一至十一、十七
、十九、二十四、二十五、二十六、三十七、五十四號之載示，於判決理由內業已論
述明白，且說明依憑孫國安於原審之陳述（見原審卷第十六頁反面至十七頁）及卷附
支票影本為據，以中聯公司事後與華航達成和解，補付華航一百三十五萬元，因運貨
材積達一比八時即有優待，也就是重量較重體積較小者始予優待，有時市場競爭關係
，亦有未達一比八而比照一比八計算予以優待者，經此計算始以一百三十五萬元達成
和解等情，作為裁判及適用法律之立論基礎，於法亦核無違誤。上訴意旨泛言指摘原
判決有證據調查未盡及不適用法則之違背法令，顯非有據。依上所述，上訴意旨徒憑
己見，就原判決已說明事項，或屬原審採證認事之職權行使，漫指為違法，而仍單純
為事實上之枝節性爭辯，要與法律規定得為第三審上訴理由之違法情形，不相適合。
其上訴違背法律上之程式，應予駁回。至本件雖屬刑事訴訟法第三百七十六條第五款
所列之案件，惟於修正刑事訴訟法施行前，原得上訴於第三審法院，且已繫屬於法院
，依刑事訴訟法施行法第五條第一項規定，仍應依施行前之法定程序終結之，附此
明。
據上論結，應依刑事訴訟法第三百九十五條前段，判決如主文。
中      華      民      國    八十六    年      七      月    二十四    日
                              最高法院刑事第九庭
                                  審判長法官  謝  家  鶴
                                        法官  羅  一  宇
                                        法官  吳  昭  瑩
                                        法官  花  滿  堂
                                        法官  陳  世  淙
      右正本證明與原本無異
                                              書  記  官
中      華      民      國    八十六    年      七      月    三十一    日
